【裁判字號】    94,上訴,1748
【裁判日期】    950126
【裁判案由】    違反槍砲彈藥刀械管制條例
【裁判全文】
臺灣高等法院高雄分院刑事判決        94年度上訴字第1748號
上   訴   人  臺灣屏東地方法院檢察署檢察官
被        告  甲○○
輔   佐   人
（被告之大嫂）蔡沅臻
指定辯護人  本院公設辯護人   孫妙岑
上列上訴人因被告違反槍砲彈藥刀械管制條例案件，不服臺灣屏
東地方法院94年度訴字第755 號中華民國94年9月30日第一審判
決（起訴案號：臺灣屏東地方法院檢察署94年度偵字第2834號）
，提起上訴，本院判決如下：
    主  文
原判決撤銷。
甲○○未經許可，持有可發射子彈具有殺傷力之改造手槍，處有
期徒刑年陸月，併科罰金新台幣貳拾萬元，罰金如易服勞役，
以罰金總額與陸個月之日數比例折算。扣案之改造九二手槍壹枝
（槍枝管制編號：0000000000號）、改造掌心雷手槍
壹枝（槍枝管制編號：0000000000號）、口徑九MM制
式子彈顆、霰彈子彈壹顆及彈殼貳拾顆、彈頭拾伍顆、底火
拾壹顆、車床壹台、鑽床壹台、鑽頭拾玖支、梅花扳手貳支、銅
條貳支、扳手貳支、六角扳手貳支、老虎鉗壹支、火藥貳包（合
計重拾壹點陸公克），均沒收。
    事  實
一、甲○○明知可發射子彈具有殺傷力之槍枝、子彈，為槍砲彈
    藥刀械管制條例所列管禁止持有之物，未經主管機關許可，
    不得製造、持有之，竟基於持有改造槍枝、子彈之犯意，於
    90年12月間某日，在屏東縣新園鄉新東村堤防上，各以新臺
    幣（下同）35,000元、20,000元之價格，向林東霖（92年12
    月5 日死亡）買受仿BERETTA 廠92FS半自動手槍製造之玩具
    手槍換裝土造金屬槍管而成之改造手槍1 枝（俗稱改造92手
    槍、槍枝管制編號：0000000000號）、由仿COLT廠CALIBER
    25型半自動手槍製造之玩具手槍換裝土造金屬槍管改造而成
    之改造手槍1 枝（俗稱改造掌心雷手槍、槍枝管制編號：00
    00000000號），並附贈改造92手槍子彈6 顆（具傷殺力之口
    徑9MM 制式子彈4 顆【鑑驗時試射1 顆】及不具殺傷力之口
    徑8.8MM 改造子彈1 顆、直徑8.9MM 土造子彈1 顆）、改造
    掌心雷手槍子彈4 顆（均不具殺傷力）、霰彈子彈1 顆（具
    殺傷力、口徑12GAGE制式霰彈）後，甲○○旋將上開改造手
    槍、子彈藏放在其位於屏東縣新園鄉新東村中慶巷56之1 號
    住處，未經許可而持有之。嗣甲○○為製造子彈供上開92手
    槍使用，遂基於製造子彈之犯意，於93年6 月間某日，在不
    詳地點以不詳價格購買彈殼23顆、彈頭15顆、底火11顆後，
    乃以其所有之鑽床對彈殼鑽洞，惟因口徑製作失敗而不遂。
    嗣於94年6 月8 日7 時40分許，為警持搜索票至甲○○上開
    住處搜索查獲，並扣得上開改造92手槍、改造掌心雷手槍各
    1 支、92手槍子彈6 顆（具傷殺力之口徑9MM 制式子彈4 顆
    【鑑驗時試射1 顆】及不具殺傷力之口徑8.8MM 改造子彈1
    顆、直徑8.9MM 土造子彈1 顆）、改造掌心雷手槍子彈4 顆
    （均不具殺傷力）、霰彈子彈1 顆（具殺傷力、口徑12GAGE
    制式霰彈）及其所有供製造子彈所用之彈殼23顆、彈頭15顆
    、底火11顆、車床1 台、鑽床1 台、鑽頭19支、梅花扳手2
    支、銅條2 支、扳手2 支、六角扳手2 支、老虎鉗1 支、火
    藥2 包（合計重11.6公克），始知上情。
二、案經屏東縣警察局東港分局報請臺灣屏東地方法院檢察署檢
    察官偵查起訴。
    理  由
一、上開事實，迭據被告甲○○於警詢、偵查中、原審及本院審
    理時均坦承不諱，而扣案之92手槍、改造掌心雷手槍各1 枝
    、92手槍子彈6 顆、改造掌心雷手槍子彈4 顆、霰彈子彈1
    顆，經送請內部政警政署刑事警察局以性能檢驗法、試射法
    鑑定結果為：一、送鑑92手槍1 枝（槍枝管制編號：000000
    0000號），係由仿BERETTA 廠92FS半自動手槍製造之玩具手
    槍換裝土造金屬槍管而成之改造手槍，機械性能良好，可擊
    發口徑9MM 制式子彈，認具殺傷力。二、送鑑掌心雷手槍1
    支（槍枝管制編號：0000000000號），係由仿COLT廠CALIBE
    R 25型半自動手槍製造之玩具手槍換裝土造金屬槍管改造而
    成之改造手槍，機械性能良好，可供擊發適用子彈使用，認
    具殺傷力。三、送鑑92手槍子彈5 顆，其中4 顆均係口徑9
    MM制式子彈（試射1 顆），認均具殺傷力、另1 顆係玩具金
    屬彈殼加裝直徑約8.8MM 之金屬彈丸改造而成之改造子彈，
    經試射，可擊發，惟其發射動能不足，認不具殺傷力。四、
    送鑑掌心雷手槍子彈4 顆，均係玩具金屬彈殼加裝直徑約
    6MM 之金屬彈丸改造而成之改造子彈，採樣1 顆試射，可擊
    發，惟其發射動能不足，認均不具殺傷力。五、送鑑霰彈1
    顆，係口徑12GAGE制式霰彈，認具殺傷力。六、送鑑改造子
    彈1 顆，係土造子彈，具直徑約8.9MM 之金屬彈頭，經試射
    ，可擊發，惟其發射動能不足，認不具殺傷力等情，有該局
    94年6 月28日刑鑑字第0940093378號槍彈鑑定書1 份及槍枝
    照片11幀在卷可稽；又扣案之彈殼23顆、彈頭15顆、底火11
    顆，經送請內部政警政署刑事警察局以性能檢驗法鑑定結果
    為：一、送鑑彈頭15顆，分係土造金屬彈頭及玩具金屬彈頭
    。二、送鑑彈殼23顆，分係土造金屬彈頭及玩具金屬彈頭。
    三、送鑑底火11顆，分係土造底火連桿及玩具底火連桿等情
    ，亦有該局94年7 月28日刑鑑字第0940111931號槍彈鑑定書
    1 份及彈藥照片3 幀在卷可按。上開鑑定結果，係鑑驗機關
    以其專業知識及精密儀器測試後所得之結論，自可憑信。此
    外，復有查獲現場照片28幀在卷可證，足見被告自白與事實
    相符，應可採信。被告雖辯稱因一時好奇並為獵鳥之用購買
    上開槍彈，又因上開槍彈火力強大，製造火力較弱子彈供獵
    鳥所用云云。惟查，扣案92手槍及掌心雷手槍均屬近距離射
    擊槍枝，不適於獵鳥之用，且被告自承於90年12月間購買上
    開槍彈後，未曾使用該槍彈獵鳥，然被告持有上開槍彈迄被
    查獲，逾4 年6 個月，如未供獵鳥之用，所以未曾使用。既
    未使用又何以知上開槍彈火力強大，而製造火力較弱子彈，
    足見被告所辯與常情不符，自難採信，從而，本件事證明確
    ，被告犯行堪以認定。
二、按持有之繼續，為行為之繼續，亦即一經持有改造手槍，犯
    罪即已成立，其後之繼續持有，乃犯罪行為之繼續，而非犯
    罪狀態之繼續。刑法第2 條所稱之「行為後」係指最後行為
    終了之後。被告係自90年12月間某日起，持有上開改造92手
    槍、改造掌心雷手槍，其持有改造手槍之時點雖係於94年1
    月26日槍砲彈藥刀械管制條例修正公布施行前，然其持有行
    為繼續至94年6 月8 日為警查獲時止，其持有行為之終了既
    在該條例修正公布施行後，自無行為後法律變更可言，應適
    用修正後之槍砲彈藥刀械管制條例第8 條第4 項論處。故核
    被告所為，係犯槍砲彈藥刀械管制條例第8 條第4 項之未經
    許可持有可發射子彈具有殺傷力之改造手槍罪、同條例第12
    條第4 項之未經許可持有子彈罪及同條例第12條第1 項、第
    5 項之未經許可製造子彈未遂罪。公訴人認被告上開持有改
    造92手槍、改造掌心雷手槍之行為，應依修正前之槍砲彈藥
    刀械管制條例第11條第4 項論處，容有誤會，併此敘明。被
    告同時持有改造92手槍1 枝、改造掌心雷手槍1 枝及口徑9
    MM制式子彈4 顆、霰彈子彈1 顆之行為，同時觸犯槍砲彈藥
    刀械管制條例第8 條第4 項之未經許可持有可發射子彈具有
    殺傷力之改造手槍罪及第12條第4 項之未經許可持有子彈罪
    ，以上2 罪間，為想像競合犯，應依刑法第55條前段規定，
    從一重論以槍砲彈藥刀械管制條例第8 條第4 項之未經許可
    ，持有可發射子彈具有殺傷力之改造手槍罪。而被告未經許
    可製造子彈未遂之行為，係犯同條例第12條第5 項、第1 項
    之未經許可製造子彈未遂罪。被告製造子彈之目的，係為供
    其所持有之改造92手槍之用，業據其供明在卷，是被告所犯
    未經許可持有可發射子彈具有殺傷力之改造手槍罪與未經許
    可製造子彈未遂罪間，具有方法、目的之牽連關係，為牽連
    犯之裁判上一罪，應依刑法第55條後段規定，從一重論以未
    經許可持有可發射子彈具有殺傷力之改造手槍罪。起訴意旨
    雖認上開2 罪間，犯意各別，行為互異，應予分論併罰等語
    ，惟經蒞庭檢察官於原審當庭更正認係具牽連犯之裁判上一
    罪關係，本院自應予審理。
三、原審予以被告論科，固非無見，惟查(一)被告未經許可持有槍
    彈，並製造子彈未遂，情節非輕，在客觀上不足以引起一般
    同情，而原審依刑法第59條規定予以酌減其刑，自有未合。
    (二)被告非法持有改造手槍2 支，手槍子彈多發，復自備車床
    等工具製造子彈未遂，嚴重影響治安，若予宣告緩刑，無異
    助長非法槍彈之流通，原審予以被告緩刑之宣告，亦有未合
    。公訴人上訴意旨，執前開(二)情詞，指摘原判決不當，為有
    理由，及原判決有上述(一)之可議，自應由本院將原判決撤銷
    改判。審酌被告未經許可持有改造手槍、子彈，並製造子彈
    未遂，嚴重影響社會治安，情節非輕，及被告犯後坦承犯行
    ，態度良好等一切情狀，量處如主文第2 項所示之刑，並就
    罰金部分諭知易服勞役之折算標準。扣案之改造92手槍、改
    造掌心雷手槍各1 枝及口徑9MM 制式子彈3 顆、霰彈子彈1
    顆，均係違禁物，應依刑法第38條第1 項第1 款規定，均宣
    告沒收；另扣案之彈殼23顆、彈頭15顆、底火11顆、車床1
    台、鑽床1 台、鑽頭19支、梅花扳手2 支、銅條2 支、扳手
    2 支、六角扳手2 支、老虎鉗1 支、火藥2 包（合計重11.6
    公克），為被告所有供其製造子彈所用之物，已經被告供明
    在卷，並依刑法第38條第1 項第2 款規定，均宣告沒收。至
    經鑑驗試射已滅失之口徑9MM 制式子彈1 顆，自無庸再予宣
    告沒收；其餘扣案之口徑8.8MM 改造子彈1 顆、直徑8.9MM
    土造子彈1 顆、改造掌心雷手槍子彈4 顆，經送鑑驗認均不
    具殺傷力，有前述鑑驗通知書在卷可按，均非屬違禁物，爰
    不另為沒收之諭知，附此敘明。
據上論斷，應依刑事訴訟法第369 條第1 項前段、第364 條、第
299 條第1 項前段，槍砲彈藥刀械管制條例第8 條第4 項、第12
條第4 項、第12條第1 項、第5 項，刑法第11條前段、第55條、
第42條第3 項、第38條第1 項第1款 、第2 款，罰金罰鍰提高標
準條例第2 條，現行法規所定貨幣單位折算新臺幣條例第2 條，
判決如主文。
本案經檢察官林惠到庭執行職務。
中    華    民    國    95    年    1     月    26    日
                  刑事第三庭    審判長法  官  周賢銳
                                      法  官  黃仁松
                                      法  官  謝宏宗
以上正本證明與原本無異。
如不服本判決應於收受本判決後10日內向本院提出上訴書狀，其
未敘述上訴理由者，並得於提起上訴後10日內向本院補提理由書
狀（均須按他造當事人之人數附繕本）「切勿逕送上級法院」。
中    華    民    國    95    年    1     月    27    日
                                      書記官  熊惠津
附錄本判決論罪科刑法條：
槍砲彈藥刀械管制條例第8條第4項
未經許可，持有、寄藏或意圖販賣而陳列第1 項所列槍枝者，處
3 年以上10年以下有期徒刑，併科新臺幣700 萬元以下罰金。
槍砲彈藥刀械管制條例第12條第4項
未經許可，持有、寄藏或意圖販賣而陳列子彈者，處5 年以下有
期徒刑，併科新台幣300 萬元以下罰金。
槍砲彈藥刀械管制條例第12條第1項、第5項
未經許可，製造、販賣或運輸子彈者，處1 年以上7 年以下有期
徒刑，併科新台幣500 萬元以下罰金。
第 1 項至第 3 項之未遂犯罰之。
                                                     AQ


司法院資訊處製作；財團法人民間司法改革基金會備份。
